【裁判字號】    90,易,157
【裁判日期】    900514
【裁判案由】    違反醫師法
【裁判全文】
臺灣嘉義地方法院刑事判決                            九十年度易字第一五七號
    公  訴  人  臺灣嘉義地方法院檢察署檢察官
    被      告  乙○○
右列被告因違反醫師法案件，經檢察官提起公訴（八十九年度偵字第三七八五號），
本院判決如左：
    主  文
乙○○未取得合法醫師資格，擅自執行醫療業務，處有期徒刑壹年貳月，緩刑參年。
扣案之採血針陸拾伍支，沒收之。
    事  實
一、乙○○明知自己並未取得醫師資格，不得執行醫療業務，竟自八十九年一月間某
    日起，至八十九年六月五日中午二、三時止，在嘉義縣新港鄉○○村○○路五十
    五號所經營之「興德中藥房內」，連續為王吳來春從事放血之醫療業務，嗣於八
    十九年六月十日，經警持臺灣嘉義地方法院檢察署檢察官所簽發搜索票會同嘉義
    縣衛生局在前址查獲上情，並扣得乙○○所有供放血所用之醫療器械採血針六十
    五支。
二、案經嘉義縣警察局移請臺灣嘉義地方法院檢察署檢察官偵查起訴。
    理  由
一、右揭犯罪事實，業據被告於本院審理時，坦承不諱，核與證人王吳來春結證：「
    ：：他（指被告）曾幫我放血三次過，第一次是在我中風後二、三月後在他的藥
    房內幫我放血，至於第二次第三次詳細時間我忘了。」，及證人即陪同王吳來春
    前去就診之甲○○結證：「（問：你母親何處被放血？）手指尖。」等語相符，
    是被告前揭自白，核與事實相符，自堪採信，此外，復有被告所有供放血所用之
    醫療器械採血針六十五支扣案可資佐證，事證明確，被告前揭犯行，洵堪認定。
二、核被告乙○○所為，係違反醫師法第二十八條第一項前段之罪。按醫師法第二十
    八條第一項前段之罪，既以執行醫療業務為該罪之構成要件，自應以反覆實行同
    種類一定目的之社會活動為其行為內容，當然包括繼續多次之醫療行為在內，是
    被告對於病患施行之多次醫療行為，為實質上一罪，並非連續犯，附此敘明。又
    公訴人起訴事實雖未敘及被告於八十九年六月五日之前二次之執行醫療犯行，然
    該部分事實與公訴人起訴之犯罪事實既具實質上一罪關係，應為起訴效力所及，
    自在本院所得審理之範圍。爰審酌被告犯罪之動機、目的、手段、所實施之期間
    ，及未具合法醫師資格擅自執行醫療業務，危害人民之生命、身體及健康安全甚
    鉅，及其犯罪後坦承犯行，態度良好等一切情狀，量處如主文所示之刑。查被告
    未曾受有期徒刑以上刑之宣告，此有臺灣高等法院被告全國前案紀錄表一份附於
    本院卷，及臺灣嘉義地方法院檢察署被告刑案資料查註紀錄表一份附於偵查卷可
    稽，此次因一時失慮，致罹刑典，經此偵查及審理程序後，當知所警惕而無再犯
    之虞，本院認前所宣告之刑，以暫不執行為適當，併諭知緩刑三年，以啟自新。
三、扣案採血針六十五支，係被告擅自執行醫師醫療業務所使用之器械，應依醫師法
    第二十八條第一項中段之規定宣告沒收。至於扣案之針灸盒一個、針灸針六十二
    支、藥袋三大束、黑藥丸一大袋、罐裝黑色藥丸八罐，與被告從事放血之醫療業
    務無關，此據被告供明在卷，自無庸為沒收之諭知。另公訴人雖起訴被告除對王
    吳來春從事放血之醫療業務外，並有同時從事針灸之醫療行為。惟訊據被告堅詞
    否認有前揭針灸犯行，辯稱：確未對王吳來春從事針灸行為等語。經查：證人王
    吳來春於本院訊問時，僅證稱被告曾經對其放血三次而已，並未證稱被告曾對其
    有何針灸行為，有如前述，況被告既已就其放血之醫療業務等情，坦承坦不諱，
    則被告果真有前揭針灸行為，衡情自無為否認必要，是被告前揭所辯，應堪採信
    ，此外，復查無其他積極證據可資佐證，被告曾對王吳來春有何針灸行為，原即
    應就該部分為無罪之諭知，惟公訴意旨認此部分與前揭有罪部分，有實質上一罪
    關係，爰不另為無罪諭知，附此說明。
據上論斷，應依刑事訴訟法第二百九十九條第一項前段，醫師法第二十八條第一項前
段、中段、刑法第十一條前段、第七十四條第一款，判決如主文
本案經檢察官陳美君到庭執行職務
中      華      民      國    九十      年      五      月     十四     日
                                臺灣嘉義地方法院刑事第三庭
                                    法  官  王  漢  章
右正本證明與原本無異。
如不服本判決，應於判決送達後十日內向本院提出上訴狀( 應附繕本 )。
中      華      民      國    九十      年      五      月     十四     日
                                    書記官  黃  郁  萍
附  錄：
醫師法第二十八條第一項前段
未取得合法醫師資格，擅自執行醫療業務者，處一年以上三年以下有期徒刑，得併科
新台幣三萬元以上十五萬元以下罰金，其所使用之藥械沒收之。


司法院資訊處製作；財團法人民間司法改革基金會備份。
